【裁判字號】    92,交聲,92
【裁判日期】    920829
【裁判案由】    違反道路交通管理處罰條例聲明異議
【裁判全文】
臺灣基隆地方法院交通事件裁定                      九十二年度交聲字第九二號
    移  送  機  關  交通部公路總局台北區監理所基隆監理站
    異  議  人  即
    受  處  分  人  永固通運股份有限公司
    代    表    人  甲○○  四.
右列受處分人因違反道路交通管理處罰條例案件，對於交通部公路總局台北區監理所
基隆監理站中華民國九十二年五月十四日所為之處分（原處分案號：基監字第裁四二
－Ｒ00000000號）聲明異議，本院裁定如左：
    主  文
異議駁回。
    理  由
一、按「汽車裝載時，有左列情形之一者，處汽車所有人新臺幣三千元以上九千元以
    下罰鍰，並責令改正或禁止通行：．‧．三裝載危險物品，未請領臨時通行證、
    未依規定懸掛或黏貼危險物品標誌及標示牌、罐槽車之罐槽體未檢驗合格、運送
    人員未經專業訓練合格或不遵守有關安全之規定者。」、「汽車裝載，違反前項
    第一款至第四款規定者，並記汽車違規紀錄一次。」、「第一項第一款至第四款
    情形，應歸責於汽車駕駛人時，除依第一項處汽車駕駛人罰鍰及依第六十三條第
    一項第二款記點外；汽車所有人仍應依前項規定記該汽車違規紀錄一次。」，道
    路交通管理處罰條例第二十九條第一項第三款、第二項、第三項定有明文。
二、原處分意旨略以：異議人永固通運股份有限公司（負責人：甲○○）所有之車號
    ＫＡ─六六二號營業貨櫃曳引車，於民國九十二年四月二日下午二時三十分許，
    在基隆市○○路○○路口，因裝載危險物品，車頭、車尾懸掛危險物品標誌之布
    質三角旗破損，經基隆市警察局交通警察隊警員當場攔停予以製單舉發，由基隆
    市警察局交通警察隊移送交通部公路總局台北區監理所基隆監理站，而該車載運
    危險物品，其車頭、車尾懸掛布質三角紅旗之危險標誌破損，交通部公路總局台
    北區監理所基隆監理站依道路交通管理處罰條例第二十九條第一項第三款之規定
    裁決罰鍰新台幣（下同）四千五百元，並依同條第二項規定記汽車違規記錄一次
    。
三、異議人則異議稱：據當日遭舉發之駕駛員陳孝家返回異議人公司後，即與公司負
    責人甲○○會同查看車號ＫＡ─六六二號營業貨櫃曳引車懸掛之危險物品標誌三
    角紅旗結果，並無破損、或標誌尺寸公分數不足的情形，司機說他的旗子是好的
    所以不能扣他的錢，乃聲明異議云云。
四、經查，本件受處分人即異議人永固通運股份有限公司駕駛員陳孝家於右揭時、地
    經警員當場攔停檢查危險物品標誌破損之違規事實，業據證人即現場執勤舉發之
    員警周重光於本院訊問時結證稱：「當時我們在八堵交流道與邱瀛洲小隊長共三
    人一起在取締大型車違規，我們看到ＫＡ六六二這輛車旗子有明顯破損，按規定
    應該等邊滿三十公分，當時看到的旗子有撕裂掉，我們舉發的時候沒有測量，但
    是可以確定不到三十公分。我們就把他攔停，我跟小隊長沿著車輛的四周去看，
    發現車頭車尾都是這樣，四支紅色旗子都有破損，沒有壹支紅旗是完整的，我還
    跟駕駛陳孝家說你的三角旗子都破損為何沒有去更換，我們就指出他的破損後開
    單，他就在罰單上簽名。」等語（見本院九十二年六月十二日訊問筆錄），又結
    證稱：「（問：你四支旗子都有檢查過嗎？）我都有檢查過，而且當場面告知司
    機破損的情形，司機當時沒有什麼反應。．．．我四支旗子都有撥一下，四支紅
    旗都有破損，但是沒有實際量幾公分破損。也沒有就破損的部分照相。」等語（
    見本院九十二六月二十六日訊問筆錄）；證人即現場執勤舉發之員警邱瀛洲於本
    院訊問時結證稱：「陳孝家從八德路左轉麥金路，他轉過來時我們正在執勤，我
    們三人有穿制服，當時有我、周重光、郭衍綽都在，郭衍綽負責在車子前面負責
    照相，我是遠遠看到車子過來的時候車子上面的紅旗有破損，然後我就指揮攔停
    到旁邊檢查，然後就請司機即在場證人陳孝家下車，我是與周重光繞車子一圈，
    司機也跟著我們繞，我們當場有告知司機他的三角紅旗有破損，依規定要開單舉
    發，他的四支紅旗都有破損，開單的時候他沒有講什麼就簽名了。我們是依據基
    隆市警察局九十一年五月十日函要嚴格取締所以才取締本件的。．．．我有看過
    四支紅旗都有破損，前面三角的部分都有裂開，司機也在旁邊，我們是當場告訴
    他的。．．．當天有稍微有下雨，旗子稍微會黏起來，是我把四支旗子撥開來看
    的，我四支都有撥開來看，破損的地方我沒有量幾公分。．．．車子行進中的時
    候旗子會飄動，我就有看到有破損，我才會攔停，我確實有看過四支旗子都有破
    損，而且當時我確實有用手將四支旗子撥開，並且告訴陳孝家旗子有破損。」等
    語（見本院九十二六月二十六日訊問筆錄）；證人即現場執勤舉發之員警郭衍綽
    於本院訊問時結證稱：「當時我們負責違規舉發，是我、邱瀛洲小隊長、周重光
    三人在場，我們三人都有穿制服，當時看到他載運危險物品的違規情事所以把他
    攔停，攔下後邱小隊長發現他的三角旗有破損，所以予以舉發，當時攔停的時候
    我負責拍照、警戒，不過我只是負責攔停，沒有繞該車一圈。（問：你有沒有看
    到該車的旗子有破損？）當時我並沒有詳細過去看。當時有拍照（庭呈照片二禎
    ，即照片中ＫＡ六六二車）。」等語（見本院九十二六月二十六日訊問筆錄）；
    參以證人周重光、邱瀛洲、郭衍綽所證，互核相符，證人周重光、邱瀛洲既已就
    前開車輛之紅旗有無破損予以詳細檢查，應堪採信，且有基隆市警察局基警交字
    第Ｒ00000000號舉發違反道路交通管理事件通知單一紙在卷可稽。而按
    交通警員製單舉發違反道路交通管理處罰條例所列之違規事實，本質上為行政處
    分，係公務員基於職務上權力，依法就特定之具體事件所為具有公法上效果之單
    方行政行為，基於公務員為公法上行為具有公信力之原則，該行政處分當可被推
    定為真正，其據以依法處分之事實認定亦為正確無誤，本此公信原則，乃立法者
    賦予行政機關制定違反道路交通事件統一裁罰標準及處理細則，使值勤警員得當
    機處分（如該細則第二十三條）以維護交通秩序、安全之行政目的，反之，若謂
    公務員一切行政行為均需預留證據以證其實，則國家行政勢必窒礙難行，據此，
    刑事訴訟法就犯罪證據有關之規定中，與行政秩序罰之交通違規裁罰本旨不合之
    部分，自不在準用之列。本件現場舉發員警與異議人素昧平生，並無仇隙，衡情
    當無設詞攀誣、濫予舉發之理，本件既無任何證據足證警員有捏造事實、違法取
    締之情事，則執勤警員本其維護交通秩序、安全職責所為之舉發，自應受到合法
    、正確之推定。抑且前開照片並未就系爭紅旗有破損之部分予以照相，惟警員之
    舉發並非以照片為採證之唯一方法，自不得以此即謂異議人並無本件違規之情事
    。雖證人即當時駕車之司機陳孝家證稱：「九十二年四月三日十四時三十分警察
    有攔停並舉發，警察周重光、邱瀛洲現場有檢查其紅旗，當時他們檢查的時候有
    繞車子的四周有繞一圈看。當時紅旗沒有破損。其沒有證據可以證明。」云云，
    然查證人陳孝家若其所駕車輛之紅旗並未破損，理應馬上採證，可立即購買即可
  拍相機拍照、或隨即找路過之人或其公司之人或其他人員馬上趕赴現場證明，其
    疏未採取相關採證程序，又無證據證明於警員舉發時系爭紅旗並未破損，要難以
    此即謂異議人並無本件違規情事，且證人陳孝家亦係本件違規駕駛人，其證詞難
    免有偏頗之虞，諉無足採。至異議人代表人又謂當日遭舉發之駕駛員陳孝家返回
    異議人公司後，曾會同查看系爭紅旗並未破損，惟事後查看所得並不足證明警員
    舉發當時系爭紅旗並未破損，亦不得以此即資為異議人並無違規之證據。綜上所
    述，受處分人所辯不足採信。從而，原處分機關援引首揭規定裁處罰鍰並無不當
    ，本件異議為無理由，應予駁回。
五、據上論斷，應依道路交通案件處理辦法第十九條裁定如主文。
中      華      民      國    九十二    年      八      月    二十九    日
                                    台灣基隆地方法院交通法庭
                                        法  官  鄭  景  文
右正本證明與原本無異。
對於本件裁定如有不服，應於收受送達後五日內，向本院提出抗告書狀（須附繕本）
，敘述抗告之理由，抗告於臺灣高等法院。
                                        書記官  賈  繼  藩
中      華      民      國    九十二    年      八      月    二十九    日


司法院資訊處製作；財團法人民間司法改革基金會備份。
